【裁判字號】    90,台上,2115
【裁判日期】    900412
【裁判案由】    違反槍砲彈藥刀械管制條例
【裁判全文】
最高法院刑事判決                                九十年度台上字第二一一五號
    上訴人  台灣高等法院高雄分院檢察署檢察官
    被  告  甲○○
右上訴人因被告違反槍砲彈藥刀械管制條例案件，不服台灣高等法院高雄分院中華民
國八十八年二月二十四日第二審更審判決（八十八年度上更(一)字第三號，起訴案號：
台灣高雄地方法院檢察署八十六年度偵字第九七八四號），提起上訴，本院判決如左
：
    主  文
上訴駁回。
    理  由
按刑事訴訟法第三百七十七條規定，上訴於第三審法院，非以判決違背法令為理由，
不得為之。是提起第三審上訴，應以原判決違背法令為理由，係屬法定要件。如果上
訴理由狀並未依據卷內訴訟資料，具體指摘原判決不適用何種法則或如何適用不當，
或所指摘原判決違法情事，顯與法律規定得為第三審上訴理由之違法情形，不相適合
時，均應認其上訴為違背法律上之程式，予以駁回。本件上訴意旨略稱：(一)原判決以
被告於檢察官偵查時之自白為判決基礎之一，但被告於檢察官偵查時係供稱：「我沒
有槍，也沒有交槍給吳進福，我有交一個盒子給他，是一個叫連仔的人叫我交給他的
……」、「我確實不知盒子裡面是槍及子彈」云云，依其上開供述，其於檢察官偵查
時係否認犯罪，原判決竟謂「業據被告於檢察官偵查時供承不諱」云云，與卷內資料
不相符合。(二)原判決認定被告於八十三年九月間，自綽號「連仔」之人收受本件槍、
彈而持有，嗣於八十三年九月下旬某日將槍、彈交與吳進福寄藏等情，但據被告於第
一審供稱：「連仔」之人交付槍、彈予伊之確切時間，伊已不記得，伊於大約三十五
天後將槍、彈轉交予吳進福寄藏、保管云云，依此，「連仔」究於何時交付槍、彈予
被告持有，被告之供述尚不明確，苟在八十三年九月間，則其於時隔三十五天後轉交
吳進福，其時間應在八十三年十月間，而非八十三年九月下旬。另據吳進福供稱：「
甲○○也知道放置（槍、彈）的位置」等語，則被告究為「持有」或「共同寄藏」，
亦值審酌。(三)證人翁永茂於第一審問：「是甲○○自行到警察局自首的嗎﹖」，據答
稱：「我們先前監聽結果得知有人有槍械，後來知道甲○○持有槍械，經電話連絡之
後，他說有槍而且想要自首，但一直都沒等到他到警局，所以我才到甲○○上班的地
方找他，但他已出船了」；另證人陳忠義於檢察官偵查時亦證稱：「我們找到陳某，
陳某才表示說要報繳」等語，足認被告至警局受訊前，警方已有確切根據對被告之持
有槍、彈得有合理之可疑。況依前述，被告於檢察官偵查時又否認犯罪，所為並不符
自首要件云云。
惟查：原判決綜核被告之自白，扣案手槍及子彈，卷附鑑定書等證據，並參酌全案卷
證資料，本於事實審法院推理之作用，認定被告有未經許可，無故持有手槍及子彈之
犯行，另依憑證人翁永茂之全部證詞，認定被告係於行政院核定辦理自首報繳之期間
內自首犯罪，並供出槍、彈去向，因而查獲。此部分所為符合修正前槍砲彈藥刀械管
制條例第十二條之二第一項、第二項之規定，因予免刑之諭知，對證人陳忠義所為「
根據線報，陳某從厄瓜多爾帶一把手槍、三十發子彈交給阿福，我們找到陳某，陳某
才表示要報繳」云云，如何之不足採為被告不利之認定，亦已詳加說明，其採證認事
，從形式上觀察，並無違背法令之情形。上訴意旨對原審之論斷，究係違背如何之經
驗法則或論理法則，亦未依據卷內資料為具體之指摘，上訴意旨(三)徒執原審捨棄不採
，並已說明理由之證據，並摘取證人翁永茂之片斷供述，據指原判決違法，係以自己
之說詞，對原審採證認事之職權行使，漫為指摘，而為單純之事實上爭辯，依首開說
明，自非適法之第三審上訴理由。況按：(一)依卷內資料，被告於警訊、第一審及原審
均已坦認犯行，依其上開自白，再參酌全案卷證資料，已足認定被告確有本件犯罪行
為。至其於檢察官偵查時，雖否認犯罪，原審援引其於檢察官偵查時否認犯罪之供述
為論罪基礎之一，雖有未當，但除去此部分既仍應為相同之認定，於判決本旨既不生
影響，仍不得據為第三審上訴理由。(二)犯罪行為人，僅須於其犯行未為有偵查犯罪權
限之機關發覺前，向該機關自陳犯罪事實而接受裁判，即符自首要件，至其後之否認
犯罪或有所爭辯，乃其防禦權之正當行使，不得因此即指為並非自首。本件被告既於
其犯行未為高雄市政府警察局新興分局發覺前，即向該分局自陳持有槍、彈之犯罪事
實而接受裁判，縱其於檢察官偵查時曾否認犯罪，仍不得因此即指為並非自首。(三)依
前述，被告於警訊、第一審及原審均已坦認係於八十三年九月間自綽號「連仔」之人
收受本件槍、彈而持有，並於同年九月下旬將槍、彈轉交與吳進福寄藏，核與吳進福
所稱：被告於八十三年九月下旬將槍、彈交伊保管等語（第一審卷第二十四頁），相
符合，原審據此認定被告係於八十三年九月間自「連仔」之人收受本件槍、彈而持有
之，嗣於同年九月下旬再轉交與吳進福寄藏等情，與卷內資料即無不符，至被告於第
一審所稱之「大約三十五天」後將槍、彈轉交吳進福寄藏云云，係屬大概，並非確切
之日數，不得因此即指原判決認事有誤，或對此未詳予查明。至被告將槍、彈交吳進
福保管藏匿後，縱確知吳進福藏置之地點，但其既未參與藏匿行為，不得僅因其之知
悉藏匿地點，即謂係共同寄藏，況持有犯罪繼續中之藏置行為，乃為其持有犯罪之一
部，無另論以「寄藏」罪之餘地，上訴意旨此部分所指，殊有誤會。綜上所述，本件
上訴意旨所指，均與法律規定得為第三審上訴理由之情形不相適合，其上訴違背法律
上之程式，應予駁回。
據上論結，應依刑事訴訟法第三百九十五條前段，判決如主文。
中      華      民      國     九十     年      四      月     十二     日
                              最高法院刑事第二庭
                                  審判長法官  莊  來  成
                                        法官  呂  潮  澤
                                        法官  謝  俊  雄
                                        法官  白  文  漳
                                        法官  蘇  振  堂
      右正本證明與原本無異
                                              書  記  官
中      華      民      國     九十     年      四      月     十九     日


司法院資訊處製作；財團法人民間司法改革基金會備份。
